【裁判字號】    97,易,2639
【裁判日期】    980122
【裁判案由】    詐欺
【裁判全文】
臺灣板橋地方法院刑事判決              97年度易字第2639號
公  訴  人  臺灣板橋地方法院檢察署檢察官
被      告  乙○○
選任辯護人  吳宗輝律師
上列被告因詐欺案件，經檢察官聲請簡易判決處刑（九十七年度
偵字第一八四０七號），後經本院認為不宜以簡易判決處刑，改
依通常程序審理，並判決如下：
    主    文
乙○○犯幫助詐欺取財罪，處有期徒刑肆月，如易科罰金，以新
臺幣壹仟元折算壹日。
    犯罪事實
一、乙○○依一般社會生活之通常經驗，能預見提供自己的金融
    機構帳戶供不相識之人使用，足以幫助他人獲取詐欺之犯罪
    所得，竟仍於民國九十七年五月六日至五月七日十八時間之
    不詳時間，在不詳地點，將其前於台新國際商業銀行（下稱
    台新銀行）三和分行所開立帳號為00000000000
    000號帳戶之存摺、提款卡、密碼，交付予已成年之不詳
    人士使用。該不詳人士復基於為自己不法所有之意圖，於九
    十七年五月七日十八時許，以電話向甲○○佯稱其帳戶資料
    外洩，致使甲○○陷於錯誤，接續於該日共匯款新臺幣（下
    同）六萬四千元至乙○○前開所提供之帳戶內。嗣因甲○○
    發覺有異而報警處理，始悉上情。
二、案經臺北縣政府警察局蘆洲分局報告臺灣板橋地方法院檢察
    署檢察官偵查起訴。
    理    由
一、訊據被告乙○○對於曾開立前揭帳戶並將存摺、提款卡及密
    碼等物交付予他人一事，固予承認，惟矢口否認有何幫助詐
    欺之情，辯稱其係應徵工作而將存摺等物交予他人云云。查
    本件被告先前有於台新銀行三和分行開立帳號為00000
    000000000號帳戶一情，有台新銀行九十七年五月
    二十二日台新作文字第九七０七四八二號函文及所附資料一
    份在卷可稽（見臺灣板橋地方法院檢察署九十七年度偵字第
    一八四０七號卷第十二頁至第十三頁），此情已足認定。又
    本件被害人甲○○於九十七年五月七日十八時許，遭人佯稱
    帳戶資料外洩，致使被害人陷於錯誤，接續於該日共匯款六
    萬四千元至被告前開所提供之帳戶內等情，除據被害人證述
    明確外（見偵卷第八頁至第九頁），並有資金往來明細一份
    在卷可稽（見偵卷第十四頁至第十五頁），以被告於本院審
    理中所自承交付前對方有提及渠等所從事的行業比較特殊，
    不能使用自己的帳戶，會被警方鎖定，所以希望被告提供等
    語（見本院九十八年一月八日審判筆錄第四頁），足見被告
    在交付前揭帳戶等資料時，早有該帳戶會供人為不法所用之
    未必故意存在，是被告確有幫助他人施行詐欺之犯意，此情
    已足認定。被告雖辯稱其係因為求職關係，方將帳戶交予他
    人使用，且交付時戶頭內尚有一萬多元之存款，絕無幫助他
    人施行詐欺之意云云。然如前所述，有關求職部分之辯解，
    縱使為真，亦足認其有幫助詐欺之未必故意，尚難為被告有
    利之認定；而其所另辯稱交付帳戶時，戶頭內尚有一萬多元
    之存款云云，然此僅為被告之辯詞，並無除被告辯解外，其
    他積極證據可資證明被告係於帳戶內尚有一萬多元之存款之
    際，將該帳戶之存摺、提款卡、密碼交予他人，是亦難僅憑
    此點，即為被告有利之認定。綜上所述，本件事證已臻明確
    ，被告犯行堪以認定，其所辯並不足採。
二、按刑法上之幫助犯，係對於犯罪與正犯有共同之認識，而以
    幫助之意思，對於正犯資以助力，而未參與實施犯罪之行為
    者而言（最高法院七十五年度台上字第一五○九號、八十八
    年度台上字第一二七○號判決亦同此意旨）。是以，如未參
    與實施犯罪構成要件之行為，且係出於幫助之意思提供助力
    ，即屬幫助犯，而非共同正犯。本件被告基於幫助之犯意，
    提供前述帳戶存摺、提款卡及密碼等予他人，並進而遭他人
    使用所提供帳戶存摺、提款卡及密碼等，意圖為自己不法之
    所有，施用詐術使被害人陷於錯誤，因而匯款至被告所提供
    之上揭銀行帳戶內，是被告所為係參與詐欺罪構成要件以外
    之行為，且在無證據證明被告係以正犯而非以幫助犯之犯意
    參與犯罪之情形下，應認其所為係幫助犯而非正犯行為。核
    被告所為，係幫助犯刑法第三百三十九條第一項詐欺取財罪
    之既遂犯。被告幫助他人犯上開詐欺之罪，應依刑法第三十
    條第二項之規定，按正犯之刑減輕之。爰審酌被告所為已影
    響社會正常交易安全，增加被害人尋求救濟之困難，並使犯
    罪之追查趨於複雜，危害社會情節甚鉅等一切情狀，量處如
    主文所示之刑，並諭知易科罰金之折算標準，以示懲儆。
據上論斷，應依刑事訴訟法第四百五十二條、第二百九十九條第
一項前段，刑法第三百三十九條第一項、第三十條、第四十一條
第一項前段，刑法施行法第一條之一，判決如主文。
本案經檢察官馬中人到庭執行職務。
中    華    民    國    98    年    1     月    22    日
                  刑事第三庭審判長法  官 許政賢
                                  法  官 廖怡貞
                                  法  官 吳冠霆
上列正本證明與原本無異。
如不服本判決，應於判決送達後10日內敘明上訴理由，向本院提
出上訴狀 (應附繕本) ，上訴於臺灣高等法院。其未敘述上訴理
由者，應於上訴期間屆滿後20日內向本院補提理由書「切勿逕送
上級法院」。
                                  書記官 黃炎煌
中    華    民    國    98    年    1     月    22    日
附錄法條：刑法第三百三十九條
中華民國刑法第339條
（普通詐欺罪）
意圖為自己或第三人不法之所有，以詐術使人將本人或第三人之
物交付者，處5年以下有期徒刑、拘役或科或併科1千元以下罰金
。
以前項方法得財產上不法之利益或使第三人得之者，亦同。
前二項之未遂犯罰之。


司法院資訊處製作；財團法人民間司法改革基金會備份。
